【裁判字號】    99,智訴,7
【裁判日期】    990601
【裁判案由】    違反藥事法等
【裁判全文】
臺灣臺北地方法院刑事判決               99年度智訴字第7號
公  訴  人  臺灣臺北地方法院檢察署檢察官
被      告  甲○○
上列被告因違反藥事法等案件，經檢察官提起公訴（98年度偵字
第22902號），本院判決如下：
    主  文
甲○○犯藥事法第八十三條第一項之販賣偽藥罪，處有期徒刑
月，緩刑貳年。扣案之仿冒威而鋼藥錠共貳顆（含外瓶包裝壹只
）均沒收。
    事  實
一、甲○○係址設於臺北市中山區○○○路132號「真愛精品商
    行」之登記負責人（下稱真愛商行，實際負責人為其夫乙○
    ○，業已判決），其明知「VIAGRA」（中文：威而鋼）、「
    PFIZER」及威而鋼之菱形形狀藥錠等商標係美商輝瑞產品公
    司（PFIZER  INC.）（下稱美商輝瑞公司）享有商標權（經
    濟部智慧財產局中華民國商標註冊證，正商標號數分別為：
    00000000、00000000、00000000號，分別指定使用於各種西
    藥、治療性機能障礙藥劑之商品，專用期限分別至106年8月
    15日、103年7月15日及105年2月15日止）之商標。又甲○○
    明知乙○○於97年11月間，向自稱「小李」真實姓名年籍不
    詳之成年男子，以每瓶新臺幣（下同）2000元所購入之威而
    鋼藥品（含瓶裝藥瓶），其藥品外包裝標示之商標名稱、生
    產公司、圖樣及標籤，屬未經美商輝瑞公司原廠商標權人之
    同意或授權，係於同一商品，使用相同商標之仿冒品。竟意
    圖營利，未經商標權人同意，基於行使偽造準私文書、販賣
    偽藥及販賣仿冒商標商品之犯意，於97年11間購入之日起至
    98 年7月14日即查獲之日前內之某日，在上開真愛商行內，
    以每3顆威而鋼1000元之價格，出售予不特定人士牟利1次。
    嗣經臺灣輝瑞大藥廠股份有限公司（下稱臺灣輝瑞大藥廠）
    之市場調查員，於97年11月20日至真愛商行向乙○○購得30
    顆威而鋼，復於98年4月10日再次前去向乙○○購得3顆威而
    鋼後，經美商輝瑞公司向法務部調查局提出告訴，調查局乃
    於98年7月14日前往真愛商行搜索，當場扣得仿冒仿冒威而
    鋼商標之偽藥2顆（含外瓶包裝1只）等物。
二、案經美商輝瑞公司訴由法務部調查局北部地區機動工作組報
    由臺灣臺北地方法院檢察署檢察官偵查後提起公訴。
    理  由
一、
（一）按被告以外之人於審判外之言詞或書面陳述，除法律有規
      定者外，不得作為證據，刑事訴訟法第159條第1項定有明
      文。次按被告以外之人於審判外之陳述，雖不符前4條之
      規定，而經當事人於審判程序同意做為證據，法院審酌該
      言詞陳述或書面陳述作成時之情況，認為適當者，亦得為
      證據。當事人、代理人或辯護人於法院調查證據時，知有
      刑事訴訟法第159條第1項不得為證據之情形，而未於言詞
      辯論終結前聲明異議者，視為有前項之同意，同法第159
      條之5亦規定甚明。經查，本院認定犯罪事實所憑之證據
      中，證人蔡德揚即臺灣輝瑞大藥廠之法務處處長所出具之
      鑑定聲明書、臺灣檢驗科技股份有限公司超微量工業安全
      實驗室出具之檢驗報告，固均屬被告以外之人於審判外之
      陳述，惟檢察官與被告甲○○均未於本院言詞辯論終結前
      聲明異議，且經被告同意作為證據，本院審酌該等言詞陳
      述作成之情況，並無非出於任意性或不正取供，或違法或
      不當情事，且客觀上亦無不可信之情況，堪認為適當，依
      刑事訴訟法第159條之5第2項規定，得作為證據。
（二）本院認定事實所引用之下列卷證資料（包含文書證據、物
      證等證據），被告及檢察官於本院準備程序及審判期日中
      對本院提示之該卷證，就證據能力均未表示爭執，迄至言
      詞辯論終結前亦未再聲明異議，又卷內之文書證據，亦無
      刑事訴訟法第159條之4之顯有不可信之情況與不得作為證
      據之情形，本院審酌上開證據資料製作時之情況，尚無違
      法不當及證明力明顯過低之瑕疵，亦認為以之作為證據應
      屬適當，是依刑事訴訟法第159條至第159條之5規定，所
      引用之卷證所有證據（包含文書證據、物證等證據），如
      下揭所示均有證據能力，合先敘明
二、
（一）理由部分：
      上揭犯罪事實，訊據被告甲○○固不否認其為真愛商行之
      登記負責人，而實際負責人則為其夫乙○○，伊並知悉乙
      ○○有向綽號小李之人所購入之威而鋼藥品，至於威而鋼
      之販售價格，雖然乙○○並未主動告知伊，但伊於店內曾
      在旁聽聞乙○○之對話內容而知悉，又伊有負責店內清掃
      工作，故亦知悉威而鋼藥品放置之位置，惟辯稱：真愛商
      行伊確實無參與經營，僅乙○○外出時，偶爾幫忙看店，
      伊亦無販售威而鋼藥品之行為云云。經查：
      1、本件之威而鋼藥品，告訴人曾委派調查人員於97年11
         月20日，前往真愛商行，以每3錠1000元之價格，向胡
         進隆購入3000元之威而鋼藥品，共計10顆（其中一錠
         為贈送），嗣於98年4月10日，又再次委派調查人員向
         乙○○以相同價錢，購入威而鋼3錠，而97  年11月20
         日在真愛商行所購入之威而鋼，經臺灣輝瑞大藥廠之
         法務處處長蔡德揚檢視其外包裝，確認在臺銷售之威
         而鋼真品藥品並無瓶裝之包裝規格，美商輝瑞公司所
         授權臺灣輝瑞大藥廠在臺銷售之威而鋼真品，係以鋁
         箔包裝藥錠，再置放入盒裝內銷售，此有蔡德揚出具
         鑑定聲明書（見偵卷第39頁）。嗣又將第2次在真愛商
         行購入之威而鋼藥品送請臺灣檢驗科技股份有限公司
         與真品互相比對進行鑑定，其結果為兩者成分極為相
         似，故判定樣品與真品為極度相似產品，亦即兩者在
         成分上僅極度相似，而非完全相同，此有臺灣檢驗科
         技股份有限公司超微量工業安全實驗室所出具之檢驗
         報告（見偵卷第40-41頁），綜上兩份報告，在真愛商
         行所販售之威而鋼藥品，非但在外包裝上與告訴人美
         商輝瑞公司授權在臺銷售之真品不同，產品之確實成
         份亦非相同，此部分被告甲○○亦不爭執，則本件之
         威而鋼藥品顯然非告訴人美商輝瑞公司所生產之真品
         ，而屬仿冒美商輝瑞公司前開商標之偽藥乙節，洵堪
         認定。另本件嗣後經調查局持本院核發之搜索票執行
         搜索時，亦在真愛商行內扣得威而鋼之偽藥2顆（含外
         瓶包裝），且經被告甲○○、證人乙○○均供認前開
         告訴人委派調查人員所購得之威而鋼藥品均係購自真
         愛商行，並有臺灣臺北地方法院檢察署99年度刑保管
         字第262號贓證物清單在卷可憑，則真愛商行有販售威
         而鋼偽藥乙情亦堪予認定。
      2、至被告甲○○自己有販售威而鋼偽藥乙節，被告林月
         治於偵查中時，檢察官曾訊問被告甲○○「顧店時若
         有人買威而鋼你也會賣？」，被告甲○○答稱「是」
         ；嗣於本院審理進行準備程序時，被告甲○○固然否
         認其犯行，辯稱不知悉藥品來源，但仍承認有販售過
         威而鋼藥品云云（見本院卷第16頁背面），則衡酌被
         告甲○○在偵查中與本院審理中訊問時之情狀，被告
         甲○○並無遭受任何誘導、威脅或不法取供之情形，
         且前開偵訊時（即98年11月11日）距離遭調查局搜索
         查獲之日亦業有相當時日，被告甲○○顯有足夠時間
         反應及思考被訊問之問題意義為何，且被告甲○○雖
         未受高等教育，然仍屬具有成熟心智之人，可為獨立
         判斷自己行為並負其責任，則實難否認被告甲○○自
         白之任意性。
      3、再被告甲○○於最後辯論終結時，對於自己在調查局
         、偵查中及本院審理時所言，均咸認為實在，僅表示
         有一部分係調查員向伊表示乙○○為如何之供述，因
         此伊亦跟隨乙○○為相同供述，但哪部分係伊跟隨胡
         進隆供述則不記得，未遭受刑求或不法取供。復徵諸
         最後檢察官具體求刑時，被告甲○○竟非請求為無罪
         之判決，而係供稱請原諒其無知，益證被告甲○○確
         實曾有販售威而鋼之犯行，其前開自白之真實性應無
         庸置疑，從而，被告甲○○事後翻異前詞，無非係卸
         責諉過之詞，不足採信。
      4、至於證人乙○○固到庭證稱伊係真愛商行實際負責人
         ，威而鋼亦由伊進貨，伊未曾告知被告甲○○有進購
         威而鋼藥品乙節，亦未告知被告甲○○威而鋼藥品之
         置放位置，威而鋼外瓶上未載有中文，伊亦不知為何
         被告甲○○知悉係威而鋼藥品等語，然證人乙○○亦
         證稱有時候伊不在店內，被告甲○○有無販售伊不清
         楚等語，則證人乙○○之證詞無法證明被告甲○○無
         販售威而鋼之事實，不足以為有利被告甲○○之認定
         。又本件被告甲○○既自承因曾見聞乙○○販售威而
         鋼藥品，始獲悉偽藥之價格，加以係因自行整理真愛
         商行時發現藥品放置之位置，此亦據證人乙○○證述
         無訛，則被告甲○○販售威而鋼偽藥之犯行應係本於
         自己之犯意，與證人乙○○應無犯意之聯絡，併予敘
         明。綜上所述，被告所辯不足採信，本件事證明確，
         被告犯行堪以認定。
（二）本件告訴人美商輝瑞公司之名稱、商標圖樣，係該公司表
      示其用意之證明，自屬刑法第220條第1項之準私文書，被
      告販售之仿冒威而鋼藥品之外瓶包裝，均有標示公司及商
      標名稱、圖樣，則其有主張係美商輝瑞公司及商標之意思
      內容，足以生損害於美商輝瑞公司，至為灼然。故核被告
      甲○○販賣仿冒之威而鋼偽藥予不特定人之行為，分別係
      犯刑法第216條、第220條第1項、第210條之行使偽造準私
      文書罪、藥事法第83條第1項之販賣偽藥罪及商標法第82
      條之販賣仿冒商標商品罪。原起訴檢察官雖未就被告行使
      偽造準私文書之犯行起訴，然此部分犯罪與已起訴之販賣
      偽藥仿冒品部分具有想像競合犯之裁判上一罪關係，為起
      訴效力所及，本院自得併予審究。而被告甲○○以一販售
      行為，同時觸犯上開數罪名，為想像競合犯，應依刑法第
      55 條規定，從一較重之藥事法第83條第1項之販賣偽藥罪
      處斷。爰審酌被告甲○○為謀一己私利，明知「小李」兜
      售予其夫乙○○之威而鋼藥品為仿冒他人商標之偽藥，非
      但未阻止其夫為非法行為，反因在旁聽聞而知悉販售之價
      格後，竟在其所經營之情趣用品店內販賣予不特定人牟利
      ，對民眾之身體健康產生危害之可能，並侵害美商輝瑞公
      司之商業利益，惟念及被告甲○○並無前科，此有臺灣高
      等法院被告前案紀錄表在卷可稽，且所販賣偽藥之數量非
      多、犯罪手段、教育程度等一切情狀，量處如主文所示之
      刑，以示懲儆。並認被告甲○○經此偵審程序及刑之宣告
      後，應知警惕而無再犯之虞，因認暫不執行其刑為當，予
      以宣告緩刑2年，以啟自新。
（三）按藥事法第79條第1項規定：「查獲之偽藥或禁藥，沒入
      銷燬之」，上述沒入銷燬之規定，係列於藥事法第8章「
      稽查及取締」內，而非列於第9章之「罰則」，其性質應
      屬行政秩序罰，屬行政機關依行政程序科罰之權限，法院
      自不得越權於判決內諭知沒入銷燬（最高法院92年度臺上
      字第2718號判決意旨可資參照）。本件扣案之仿冒威而鋼
      商標之偽藥共計2顆，經鑑定均為偽藥，既未經行政機關
      沒入銷燬，且被告販賣該仿冒商標之偽藥，同時亦屬商標
      法第83條之仿冒商標商品，則不問屬於犯人與否，均應依
      商標法第83條之規定宣告沒收。又藥品以外之瓶裝包裝1
      只，係仿冒本案公司商標專用權人之商標商品，亦不問屬
      於犯人與否，應依商標法第83條規定併予宣告沒收。至於
      扣案之記事本1本、銷貨單5頁、客戶資料1份、名片3張、
      文件資料1冊、磁碟片1片，與被告甲○○所犯前開犯行無
      涉，且客戶資料、名片、文件資料等物亦非被告甲○○所
      有，又非違禁物，自不得併予沒收，併此敘明。
（四）不另為無罪諭知部分：
      公訴意旨另以：被告明知「CIALIS」（中文：犀利士）商
      標係美商禮來ICOS有限公司（Lilly ICOS LLC）（下稱禮
      來公司）享有商標權（經濟部智慧財產局中華民國商標註
      冊證，聯合商標註冊號數：00000000號，正商標號數：
      00000000號，指定使用於藥用製劑等商品，專用期限至
      100年6月15日止）之商標，又明知其夫乙○○於97年11月
      間，向自稱「小李」真實姓名年籍不詳之成年男子購入之
      犀利士藥品（含包裝藥錠之鋁箔片（膜）、外包裝盒），
      其藥品外包裝標示之商標名稱、生產公司、圖樣及標籤，
      屬未經禮來公司原廠商標權人之同意或授權，係於同一
      商品，使用相同商標之仿冒品。竟意圖營利，未經商標權
      人同意，基於販賣偽藥及販賣仿冒商標商品之犯意，於上
      開時、地，以每顆犀利士400元之價格，出售予不特定人
      士牟利，被告此部分亦涉犯商標法第82條及藥事法第83條
      第1項等罪嫌。經查：經核閱被告甲○○歷次於調查局、
      偵查中及本院審理中之供述，被告甲○○僅明確供稱在真
      愛商行內曾自己販售威而鋼藥品過，至於犀利士部分，被
      告甲○○在調查局中之供述情節，至多僅足以認定真愛商
      行有進貨並出售之事實，但就販售之行為人未有明確之陳
      述，嗣於偵查中及審理中則僅供稱有販售過威而鋼藥品，
      另參酌乙○○於本院之供述亦明確陳述被告甲○○未販賣
      犀利士，是以，在無其他積極證據足認被告涉犯上開犯行
      之情形下，顯不能證明被告此部分犯罪，原應諭知無罪之
      判決，惟檢察官認為此部分與前開經論罪科刑部分，具有
      事實上一罪之關係，爰不另為無罪之諭知，併此敘明。
據上論斷，應依刑事訴訟法第299條第1項前段，藥事法第83條第
1項，商標法第82條、第83條，刑法第11條、第216條、第220 條
第1項、第216條、第210條、第55條、第74條第1項第1款，判決
如主文。
中    華    民    國    99    年    6     月    1     日
                  刑事第十七庭審判長法  官  劉煌基
                                    法  官  葉力旗
                                    法  官  楊雅清
上正本證明與原本無異。
如不服本判決應於收受送達後10日內向本院提出上訴書狀，並應
敘述具體理由；其未敘述上訴理由者，應於上訴期間屆滿後20日
內向本院補提理由書（均須按他造當事人之人數附繕本）「切勿
逕送上級法院」。告訴人或被害人如對於本判決不服者，應具備
理由請求檢察官上訴，其上訴期間之計算係以檢察官收受判決正
本之日期為準。
                                    書記官  吳俊龍
中    華    民    國    99    年    6     月    1     日
附錄本案論罪科刑法條全文：
藥事法第83條
明知為偽藥或禁藥，而販賣、供應、調劑、運送、寄藏、牙保、
轉讓或意圖販賣而陳列者，處 7 年以下有期徒刑，得併科新臺
幣 5 百萬元以下罰金。
犯前項之罪，因而致人於死者，處 7 年以上有期徒刑，致重傷
者，處 3 年以上 12 年以下有期徒刑。
因過失犯第 1 項之罪者，處 2 年以下有期徒刑、拘役或科新臺
幣 30 萬元以下罰金。
第 1 項之未遂犯罰之。
商標法第82條
明知為前條商品而販賣、意圖販賣而陳列、輸出或輸入者，處
1 年以下有期徒刑、拘役或科或併科新臺幣 5 萬元以下罰金。
中華民國刑法第210條
（偽造變造私文書罪）
偽造、變造私文書，足以生損害於公眾或他人者，處 5 年以下
有期徒刑。

司法院資訊處製作；財團法人民間司法改革基金會備份。
